【裁判字號】    97,訴,423
【裁判日期】    970514
【裁判案由】    公共危險
【裁判全文】
臺灣臺中地方法院刑事判決               97年度訴字第423號
公  訴  人  臺灣臺中地方法院檢察署檢察官
被      告  戊○○
指定辯護人  本院公設辯護人  乙○○
上列被告因公共危險案件，經檢察官提起公訴（96年度偵字第29
460號），本院判決如下：
    主    文
戊○○放火燒燬自己所有之棉被、門簾，致生公共危險，累犯，
處有期徒刑陸月，如易科罰金，以新臺幣壹仟元折算壹日。扣案
之打火機壹個沒收。
    犯罪事實
一、戊○○前於民國94年間因詐欺案，經本院以95年度沙簡字第
    5號判決判處有期徒刑3月確定，甫於95年6月5日縮刑期滿執
    行完畢。詎戊○○於96年11月28日早上5時許，飲酒後，因
    對生活不滿萌生輕生念頭，明知將自己所有擺設於其住處房
    內之棉被、門簾點火燃燒後，有造成公共危險之可能，竟基
    於放火燒燬自己所有物品之故意，在其自己1人所居住位於
    臺中縣烏日鄉○○村○○路268號之住處房間內，以其所有
    之打火機將其上開住處2樓房間床上之棉被點火燃燒，隨後
    至樓下房間，接續以打火機點燃床上棉被及門簾。嗣因見棉
    被著火燃燒，即稍有悔意，隨即奪門而出，並至鄰居其叔叔
    丁○○住處門口喊叫，丁○○等人趕忙起床並逃至門外。嗣
    臺中縣警察局烏日分局五光派出所員警丙○○接獲報案前往
    現場處理，戊○○於警方尚未得知放火者之際，即當場向前
    來處理之員警丙○○承認其放火行為而自首接受裁判，並跟
    隨丙○○進入屋內處理火勢，丙○○即見1樓房間床上棉被
    著火，門簾亦著火，2樓房間床上棉被亦著火，並燒燬上開
    部分棉被及門簾，復延燒至床墊表面，丙○○即趕忙滅火，
    俟撲滅後帶戊○○回警局處理，並扣得其所有供點燃上開物
    品用之打火機1個。
二、案經臺中縣警察局烏日分局報告臺灣臺中地方法院檢察署檢
    察官偵查起訴。
    理    由
一、按被告以外之人於審判外之陳述，除法律有規定者外，不得
    作為證據；又被告以外之人於審判外向法官所為之陳述，得
    為證據；被告以外之人於偵查中向檢察官所為之陳述，除顯
    有不可信之情況者外，得為證據；另被告以外之人於審判外
    之陳述，雖不符前四條之規定，而經當事人於審判程序同意
    作為證據，法院審酌該言詞陳述或書面陳述作成時之情況，
    認為適當者，亦得為證據。當事人、代理人或辯護人於法院
    調查證據時，知有第159條第1項不得為證據之情形，而未於
    言詞辯論終結前聲明異議者，視為有前項之同意；刑事訴訟
    法第159條第1項、第159條之1及第159條之5分別定有明文。
    本件證人丁○○、丙○○於接受警詢或檢察官訊問時所為之
    證述及陳述，雖係被告以外之人於審判外之言詞陳述，惟被
    告及指定辯護人對於證人於警詢或偵訊時陳述及證述之證據
    能力，於本院準備程序中不爭執，亦未於言詞辯論終結前聲
    明異議，視為於審判程序同意作為證據，且被告以外之人於
    偵查中向檢察官所為之陳述，原則上得為證據，復經本院傳
    訊上開證人到庭結證在卷，本院審酌上開偵訊筆錄作成時之
    情況尚無不當。是依前揭規定，本件證人丁○○、丙○○之
    證述，自均有證據能力，合先敘明。
二、訊據被告戊○○對於上開犯罪事實坦承不諱，且於上開時、
    地發生火災後，現場燒燬棉被、門簾等情，有現場測繪圖及
    現場照片可證（見警卷第12至14頁），並經證人即到場處理
    員警丙○○、被告叔父暨鄰居丁○○於偵訊及本院審理中結
    證在卷（見偵查卷第12頁、本院97年4月23日審判筆錄第4至
    7頁），復有打火機1個扣案可證，是被告自白與事實相符，
    應堪採信。且按刑法第175條第2項所定放火燒燬同法第173
    條、第174條以外之自己所有之物，致生公共危險罪，其所
    謂「公共危險」，只需有發生實害之或然性為已足，並不以
    已發生實質損害為必要。而本案被告放火所在，係位於其自
    己住處房間之內，且與鄰居比鄰而居，容有失控延燒致生公
    共危險之可能。本案事證明確，被告犯行堪以認定。
三、核被告所為，係犯刑法第175條第2項之放火燒燬自己所有物
    致生公共危險罪。公訴意旨認被告所為係犯刑法第173條第3
    項、第1項之放火燒燬現供人使用住宅未遂罪，尚有未洽（
    詳第四段所述），惟起訴之基本事實相同，爰變更檢察官所
    引應適用之法條。被告前於94年間因詐欺案，經本院以95年
    度沙簡字第5號判決判處有期徒刑3月確定，甫於95年6月5日
    縮刑期滿執行完畢，有臺灣高等法院被告前案紀錄表及臺灣
    臺中地方法院檢察署刑案資料查註紀錄表在卷可參，其於前
    受有期徒刑執行完畢後，5年內故意再犯有期徒刑以上之本
    罪，為累犯，應依刑法第47條第1項之規定，加重其刑。又
    證人丙○○於本院審理中結證稱：伊在當天凌晨5時左右接
    到一通電話，對方說有火災，伊就問對方火災的地點，就趕
    到案發的地點去，對方沒有說是誰放的火，因為案發的地點
    伊很熟悉，報案的人是男的或女的，伊忘記了，報案的人也
    沒有講姓名；伊到現場後，被告就站在房子外面看著裡面，
    伊就問被告為何會這樣子，被告就告訴伊房子裡面的火是他
    點的；伊到現場後，在被告說他放火之前，並不知道是何人
    放火的，是在到場後，被告才跟伊講是他放火的等語（見前
    揭審判筆錄第4、5頁），是認被告於放火後，並未離開現場
    ，且在據報趕往現場處理之員警丙○○面前當場承認為行為
    人，對於未發覺之罪自首而接受裁判，足認被告已合於自首
    之要件，爰依刑法第62條之規定，減輕其刑，並先加後減之
    。爰審酌被告未慮及居家、公共安危，僅因一時心感生活困
    苦萌生輕生之念頭之犯罪動機、目的，而貿然於凌晨5時之
    際，在其房間內點火引燃門簾、棉被等易燃物品，對於公共
    安全之潛在危害不容輕忽，惟念及被告所燒燬之物品僅棉被
    、門簾，所致實害不高，且放火後猶心生悔意，及時奔出喚
    醒鄰居，並於警方到場處理火勢時陪同進入屋內，於本院審
    理中坦承犯行，容有相當悔意，犯後態度尚佳，暨其素行、
    智識程度及生活狀況等一切情狀，量處如主文所示之刑，並
    諭知易科罰金之折算標準，以示懲儆。扣案之打火機1個，
    為被告所有供點燃上開物件而為本件犯罪所用之物，爰依刑
    法第38條第1項第2款之規定，宣告沒收之。
四、至公訴意旨另以：被告於上開時、地，基於放火燒燬建築物
    之犯意，以打火機將其上址2樓房間床上之棉被點火燃燒，
    隨後至樓下房間，再以打火機點燃床上棉被，嗣因見棉被著
    火燃燒，即稍有悔意，隨即奪門而出，迨員警丙○○接獲報
    案前來，甫進入屋內，即見1樓房間床上棉被著火，且門簾
    亦著火，2樓房間床上棉被亦著火且延燒到部分床板，丙○○即趕忙滅火而未遂，因認被告涉犯刑法第173條第3項、第
    1項之放火燒燬現供人使用住宅未遂罪嫌云云。經查：
  (一)按犯罪事實應依證據認定之，無證據不得認定犯罪事實，刑
    事訴訟法第154條第2項定有明文；且認定不利於被告之事實
    ，須依積極證據，苟積極證據不足為不利於被告之認定時，
    即應為有利於被告之認定，更不必有何有利之證據，亦有最
    高法院30年度上字第816號判例可資參照；又刑法第173條第
    1 項之放火罪，係以放火燒燬之住宅或建築物等現既供人使
    用或有人所在，依通常情形往往因放火結果遭受意外之危害
    ，為保護公共安全起見，特為加重處刑之規定。故該條項所
    稱之人，當然係指放火人犯以外之人而言，如果前項住宅或
    建築物，即為放火人犯自行使用或祇有該犯在內，則其使用
    或所在之人，已明知放火行為並不致遭受何種意外危害，自
    不能適用該條項處斷，最高法院28年上字第3218號判立及93
    年度台上字第6243號判決意旨足參。
  (二)本案火災發生地點所在之臺中縣烏日鄉○○村○○路268號
    之建築物，僅由被告1人所有居住使用，且案發當時只有被
    告1人在屋內，業如前所述，復經被告供承在卷（見偵查卷
    第7頁），上址建物於案發當時並非供被告以外之人使用或
    所在之住宅或建築物。
  (三)且以，證人丙○○於本院審理中結證稱：伊到現場後，被告
    站在他的房子外面看著裡面，伊就問被告為何會這樣子，被
    告就告訴伊房子裡面的火是他點的，伊就先進屋內看看火勢
    ，被告跟著伊進去，伊看到1樓房間的門簾及棉被著火了，
    伊判斷伊可以自行處理，就先把門簾的火撲滅，再把棉被拖
    到外面去灑水撲滅。被告還跟伊講說樓上還有，伊就提著水
    上樓，被告跟到樓下，伊就上去看看火勢，伊看到棉被著火
    ，可以處理，就先澆水，再將棉被拖到外面來處理；伊看到
    棉被有著火，樓下的門簾也有著火有冒煙，但火勢不大，伊
    將門簾扯下來踩，就可以撲滅；除了棉被及門簾著火外，2
    樓的床墊有被火燒過的痕跡，伊澆水才撲滅的，現場沒有其
    他易燃物品，房間內也沒有其他物品著火，亦未發現有何如
    汽油等助燃物品助燃的現象等語（見本院前揭審判筆錄第4
    至6頁），對照卷附現場照片顯示，除棉被、門簾有燒燬之
    情狀外，僅有床墊局部表面有遭延燒燻黑的情形，此外，並
    無其他物品遭燃燒，建築物本體亦未遭到延燒，在場復無其
    他助燃物品助燃之，證人丙○○亦得自行撲滅著火的物件，
    顯見被告引燃之火勢尚非強大，難認被告有藉此火勢竄燒至
    他處而有燒燬建築物之故意。
  (四)被告如有意燒燬住宅，大可在屋內堆置大量易燃物品放火引
    燃，或於引燃上開棉被等物後，並引燃屋內其餘陳設助燃，
    且得逕自隨即離去，毋須停留現場；而被告所實際點燃之物
    均係棉被、門簾等物，而非建築物，且前開物件所在房間本
    身（含牆壁、地板）及房間外之建築本體，均未起火燃燒，
    亦未燻黑，未受波及，業如前述，況被告若有燒燬上開建築
    物之意思，於其引燃棉被、門簾之後，必須先使房間起火後
    ，繼而延燒至建築物本體，然被告於點火之際，人尚在房間
    內，甫於稍生悔意之後，隨即奪門而出並喚醒鄰居，且於警
    方到場後跟隨進入屋內指引火勢位置，繼而隨即遭撲滅，並
    無證據證明被告有藉燒燬建築物以遂其輕生念頭之跡證。
  (五)此外，復查無其他證據足資證明被告有意放火燒屋，是尚難
    認被告放火之目的在故意或預備燒燬該建築物，且該住處斯
    時為被告1人所有獨居使用，揆諸前揭法律、判例及判決意
    旨，自難以該罪相繩，爰變更檢察官起訴所引應適用之法條
    （蒞庭公訴檢察官庭後補陳之論告書亦同此見解，併予敘明
    ）。
據上論斷，應依刑事訴訟法第299條第1項前段、第300條，刑法
第175條第2項、第47條第1項、第62條前段、第38條第1項第2款
、第41條第1項前段，判決如主文。
本案經檢察官甲○○到庭執行職務。
中    華    民    國    97    年    5     月    14    日
                  臺灣臺中地方法院刑事第五庭
                      審判長法  官  鍾堯航
                            法  官  巫淑芳
                            法  官  吳崇道
以上正本證明與原本無異。
如不服本判決，應於收受送達後10日內向本院提出上訴書狀（應
敘述具體理由並附繕本）。
上訴書如未敘述理由，應於上訴期間屆滿後20日內補提理由書於
本院。
                            書記官  黃舜民
中    華    民    國    97    年    5     月    14    日
附錄論罪科刑法條
刑法第175條（放火燒燬住宅等以外之物罪）
放火燒燬前二條以外之他人所有物，致生公共危險者，處一年以
上七年以下有期徒刑。
放火燒燬前二條以外之自己所有物，致生公共危險者，處三年以
下有期徒刑。
失火燒燬前二條以外之物，致生公共危險者，處拘役或三百元以
下罰金。


司法院資訊處製作；財團法人民間司法改革基金會備份。
